【裁判字號】    99,交聲,398
【裁判日期】    990930
【裁判案由】    違反道路交通管理處罰條例聲明異議
【裁判全文】
臺灣新竹地方法院交通事件裁定         99年度交聲字第398號
移送機關    交通部公路總局新竹區監理所
異議人即
受處分人    甲○○
上列受處分人因違反道路交通管理處罰條例案件，對於交通部公
路總局新竹區監理所民國99年7 月5 日所為之竹監自字第裁50-E
00000000號違反道路交通管理事件裁決書，聲明異議，本院裁定
如下：
    主  文
原處分撤銷。
甲○○不罰。
    理  由
一、原處分意旨略以：異議人即受處分人甲○○所有車號W7-779
    9 號之自小客車於民國99年5 月16日11時20分許，行經新竹
    縣竹東鎮○○路與大明路口時，因與案外人乙○○所騎乘車
    牌號碼FH3-381 普通重型機車發生交通事故，導致乙○○受
    傷，並未協助乙○○就醫即自行離去，而有「汽車駕駛人駕
    駛汽車肇事致人受傷而逃逸」之違規行為，經新竹縣政府警
    察局竹東分局竹東派出所警員朱邠淳填掣竹縣警交字第E000
    00000 號舉發違反道路交通管理事件通知單（下稱舉發通知
    單），爰依道路交通管理處罰條例第62條第4 項規定，裁處
    異議人罰鍰新台幣（下同）6,000 元，吊銷汽車駕駛執照，
    一年內禁考。
二、異議意旨略以：伊對於上開時、地駕駛上開自小客車與案外
    人乙○○發生擦撞情事，並不爭執，惟伊當時有下車查看並
    詢問乙○○傷勢，經乙○○告知並無大礙，因伊趕著將所購
    買準備家族聚餐之食材載送回家，遂請乙○○先將機車牽到
    案外人丙○○開設於附近新竹縣竹東鎮○○路16 3號之金源
    機車行修理，伊將食材送回家後又幫忙招待自外地回來的兄
    弟姊妹，待中午一點多回到上開機車行時已經沒有看到乙○○，直到警方至伊家中方知乙○○已經報警，伊並無肇事逃
    逸之意圖，亦有回到機車行尋找乙○○，為此聲明異議，請
    求撤銷原處分等語。
三、按犯罪事實應依證據認定之，無證據不得認定犯罪事實；不
    能證明被告犯罪或其行為不罰者，應諭知無罪之判決；刑事
    訴訟法第154條第2項、第301條第1項分別定有明文。又認定
    不利於被告之事實，須依積極證據，苟積極證據不足為不利
    於被告事實之認定時，即應為有利於被告之認定，更不必有
    何有利之證據；認定犯罪事實所憑證據，雖不以直接證據為
    限，間接證據亦包括在內，然而無論直接或間接證據，其為
    訴訟上之證明，須於通常一般之人均不致有所懷疑，而得確
    信其為真實之程度者，始得據為有罪之認定；最高法院30年
    上字第816號及 76年台上字第4986號判例意旨可資參照。再
    道路交通管理處罰條例第89條規定，法院受理有關交通事件
    ，準用刑事訴訟法之規定，上開說明自亦適用於交通聲明異
    議案件。
    又按汽車駕駛人駕駛汽車肇事致人受傷而逃逸者，處6,000
    至9,000 之罰鍰，並應吊銷其駕駛執照，道路交通管理處罰
    條例第62條第4 項前段及違反道路交通管理事件統一裁罰基
    準表定有明文，惟上開汽車駕駛人駕駛汽車肇事致人受傷而
    逃逸之規定，需行為人知悉或認識被害人有肇事致人受傷之
    事實後，基於逃逸之意思，進而故為逃逸之行為始足當之，
    如行為人已有下車詢問被害人之傷勢情況，僅因被害人傷勢
    輕微，雙方對於該次事故另行約定處理方式，被害人同意行
    為人先行離開現場，行為人嗣後再折回現場，即難認為行為
    人具有肇事逃逸之犯行。
四、經查：
  (一)異議人於99年5 月16日11時20分許駕駛車號W7-7799 號自用
    小客車，行經新竹縣新竹縣竹東鎮○○路與大明路口時，與
    乙○○騎乘之車號FH3-381 號普通重型機車發生擦撞，乙○○因此受有傷害，嗣經乙○○打電話至警局報案，警方乃以
    異議人肇事致人受傷逃逸為由開單舉發等情，為異議人所不
    爭執外，且有新竹縣警察局竹縣警交字第E00000000 號舉發
    通知單、交通部公路總局新竹區監理所竹監自字第裁50-E00
    000000號違反道路交通管理事件裁決書各1 紙在卷可稽，並
    經本院調取本案即臺灣新竹地方法院檢察署99年度偵字第45
    61號偵查卷宗核閱屬實。
  (二)惟另查：異議人當時確實有下車察看乙○○之傷勢，並與乙○○協調，由乙○○先將受損機車牽至附近丙○○之機車行
    修理，異議人負責修理機車之費用等情，業據證人乙○○到
    庭具結證稱：「我的機車撞到他的車子右前輪，我整個人從
    他車子的引擎蓋翻滾過去，然後再跌到地上，造成我的右手
    和左膝受傷，然後林先生有下來問我怎麼樣，我說小傷，他
    知道，我說你幫我修機車就好了，因為機車不能騎了，異議
    人就叫我把機車拉到前方大約200 公尺賴里長的機車行修，
    當時因為異議人開車子，他說他現去那邊等我…」等語明確
    （院卷頁25背面、26）。
    又乙○○將機車牽至丙○○開設之機車行，等候約十餘分鐘
    未見異議人到場，誤以為異議人已經逃逸，隨即以丙○○店
    內之家用電話報警，並前往事故現場等候警方到場處理，然
    異議人係因家中另有親友來訪稍作耽擱，於招待親友完畢後
    隨即前往機車行找尋乙○○，可惜乙○○已經先行離開機車
    行等情，亦據證人丙○○到庭具結證稱：「當天中午還沒有
    吃中飯的時候我回家，我看到乙○○在我家，我原本不認識
    他，我問乙○○怎麼樣，他說他發生車禍，對方叫他來這邊
    修機車，他還說要等對方來，我就說好你等，等了一陣子，
    時間我不確定，大約只20分鐘左右，對方沒有來，後來乙○○就去報案，是否在我家打電話我忘記了，後來乙○○自己
    離開後，過沒有多久，異議人就來了…」、「（乙○○離開
    過後多久異議人才來？）十幾分鐘後，異議人就來了，不過
    時間我不確定，異議人來後，我就說乙○○去報案，異議人
    並沒有說什麼就離開了。」、「（當時異議人確實有折返去
    你店內？）有。（確實是乙○○離開沒有多久後，他就過來
    了？）是的。」等語明確（院卷頁27、28）。
  (三)觀諸上開過程，可見異議人於肇事後沒有立即前往機車行之
    緣故，係因親友來訪稍作耽擱，導致乙○○誤會異議人已經
    逃逸進而報警處理，實則若異議人真欲肇事逃逸，衡諸常情
    ，其應不會再回到與乙○○約定之機車行找尋乙○○才是，
    可見本案異議人應無肇事逃逸之主觀犯意；此外，異議人於
    99年5 月16日已與乙○○達成和解，異議人願意賠償乙○○
    11,000元，乙○○亦不願再就此事進行追究等情，有和解書
    1 份附卷可參（99年度偵字第4561號偵查卷頁43），亦可佐
    證異議人有賠償乙○○損失之誠意，而無肇事逃逸之意圖。
  (四)綜上，本件異議人既無肇事逃逸之意圖，又異議人事後果然
    亦有返回機車行找尋被害人乙○○，客觀上核無肇事逃逸之
    行為，則原處分機關逕以該違規事由裁罰異議人，自非適法
    ，爰將原處分撤銷，另為異議人不罰之諭知
五、據上論斷，應依道路交通案件處理辦法第20條，裁定如主文
    。
中    華    民     國    99    年    9    月    30    日
                  交通法庭  法  官   蔡川富
以上正本證明與原本無異。
如不服本裁定，應於裁定送達後5日內向本院提出抗告狀。
中    華    民     國    99    年    9    月    30    日
                            書記官   朱苑禎

司法院資訊處製作；財團法人民間司法改革基金會備份。
